【裁判字號】    95,訴,10266
【裁判日期】    951121
【裁判案由】    返還信用卡消費貸款
【裁判全文】
臺灣臺北地方法院民事判決             95年度訴字第10266號
原      告  國泰世華商業銀行股份有限公司
法定代理人  甲○○
訴訟代理人  戊○○
            乙○○
被      告  丙○○
被  告  兼
訴訟代理人  丁○○
以上當事人間請求給付信用卡消費款事件，本院於民國95年11月
7日辯論終結，判決如下：
    主    文
被告丁○○、丙○○應連帶給付原告新台幣壹拾貳萬伍仟柒佰壹
拾伍元，及其中本金壹拾壹萬柒仟玖佰柒拾肆元部分自民國九十
五年九月二十二日起至清償日止，按年息百分之十九‧七計算之
利息。
被告丁○○應給付原告新臺幣參拾柒萬伍仟陸佰陸拾捌元，及其
中新臺幣參拾伍萬壹仟零貳拾元自民國九十五年九月二十二日起
至清償日止，按年息百分之十九．七計算之利息。
訴訟費用由被告丁○○負擔百分之七十五，餘由被告丁○○、丙
○○連帶負擔。
    事實及理由
一、本件原告主張：
  (一)被告丁○○於民國92年4月23日、92年7月22日與原告訂立信
    用卡使用契約，並邀同被告丙○○辦理附卡，並約定就系爭
    信用卡所生之債務互負連帶清償責任，領用原告發行之信用
    卡3張，卡號分別為：0000000000000000、000000000000000
    0、 0000000000000000，依約被告即得持上開信用卡於特約
    商店記帳消費，但應於次月繳款截止日前向原告清償，或以
    循環信用方式繳付最低應繳金額，其餘部分按年息 19.7%計
    付利息。又被告丁○○於92年7月23日向原告申請代償卡（
    卡號為：0000000000000000）以代付其於台新國際商業銀行
    信用卡中心、中國信託商業銀行之信用卡欠款，就該代償部
    分之利息及費用，計收方式係以代償後，前24個月以代償餘
    額1.1%計付手續費，期間屆滿則以年息 19.7%計付。被告另
    於92年12月17日、94年1月7日向原告申請信用卡簡易通信貸
    款（卡號分別為：0000000000000000、0000000000000000）
    ，貸款2筆，分別為：(一)新台幣（下同）210,000元，利息按
    年息18.5%計算，並分60期清償。(二)210,000元，利息按年息
    18.5%計算，並分60期清償。上開2筆借款均約定依年金法按
    月計付本息，若未依約按期付息，其循環利息之計算方式與
    信用卡之消費款同。詎被告上開消費款及貸款嗣後均未依約
    履行，依信用卡約定條款第22條及簡易通信貸款契約書第 4
    條之約定，被告所有之消費款及貸款均喪失期限利益，視為
    全部到期。再者，被告至 95年9月21日止累計消費記帳及貸
    款額共計 501,383元未給付，其中信用卡帳款金額為57,827
    元（包括本金 54,257元、利息3,570元），簡易通信貸款帳
    款金額為375,668元（包括本金351,020元、利息24,648元）
    ，依約被告除應給付上開消費款外，另應給付如主文第1、2
    項所示之利息等語，並聲明：如主文第1、2項所示。
  (二)對被告之抗辯則主張：被告丁○○辦理正卡的停卡日期在95
    年 3月，而附卡並無被告丙○○的停卡日期，亦無收到剪卡
    寄回之資料，且在申辦停卡當時本件訴請給付之信用卡帳款
    均已發生但未獲清償，且被告丙○○申辦時所填寫資料上均
    載明其須與正卡持有人負連帶清償責任，其對此亦知情而應
    負連帶清償責任。
二、被告則以：被告丁○○確有積欠前開欠款，惟現在沒錢可以
    清償，而被告丙○○所持附卡部分已於 95年4月由被告丁○
    ○用電話停卡，並已將卡片剪掉後寄回給原告，停卡當時之
    欠款19萬多元，係包含信用卡及信用貸款之金額，原告的停
    卡日期係未繳款之日期，且雖然信用卡約定條款上有載明負
    連帶清償責任，但是依據民法及消費者保護法之規定，附卡
    申請人應無連帶賠償責任。另被告丁○○已積欠多家銀行債
    務，並申請債務協商中，銀行方面希望一個月清償30,000元
    ，但是被告丁○○負擔清償，故協商未通過等語，並聲明：
    原告之訴駁回。
三、本件原告主張被告丁○○、丙○○有申辦上揭信用卡及被告
    丁○○另有申辦代償卡、向原告辦理通信貸款後，迄今尚積
    欠前開款項等事實，業據其提出與所述相符之信用卡申請書
    、信用卡約定條款、信用卡消費帳款債權明細表、簡易通信
    貸款契約書、歷史帳單彙總查詢、信用卡對帳單為證，被告
    對此亦均不爭執，自堪信為真實。其次，關於被告丁○○部
    分，其雖辯稱希望以每月清償30,000元方式辦理債務協商，
    惟此既未經原告同意，而依上述渠等間之約款約定，其已喪
    失期限利益，原告訴請其全數清償之，自為有據。另以，關
    於被告丙○○部分：
（一）被告丙○○雖辯稱僅係被告丁○○所申辦前開信用卡之附
      卡持卡人，令其就該信用卡刷卡消費款負連帶清償責任不
      符公平原則，而按消費者保護法第11條至第17條及民法第
      247條之1條規定，固有對定型化約款因違反誠信原則而顯
      失公平等情訂部分約款應無效者，然定型化契約條款僅在
      發生顯失公平之情形時，法律始定有此予以調整彌補弱勢
      一方並達衡平之機制，於該當法律規定之要件時，使該部
      分約定因而無效，並非一旦使用定型化契約條款即有對消
      費者明顯不利或違反誠信原則之結果，查本件關於被告丙
      ○○應負連帶清償責任之約款型式雖係原告與不特定多數
      消費者訂立同類契約之用，所提出預先擬定之契約條款，
      並作為契約內容之全部而訂定之契約，性質屬於定型化契
      約條款，此為原告所不爭執，但參諸信用卡申請及核發之
      實際狀況，發卡銀行在審核正卡申請人個人信用情況之差
      異，認正卡申請人符合信用標準而核發信用卡時，附卡持
      卡人可毋須經發卡銀行為信用狀況調查下，即可與正卡持
      卡人共用同一信用額度消費，附卡持卡人之消費額度因而
      毋庸適用一般正常審核程序須具備之信用能力，且因正卡
      持卡人負有繳納附卡消費款之責任，其與發卡銀行均承擔
      附卡持卡人事後可能因信用不足而無力償債之風險，參酌
      信用卡之申辦非屬民生之必需行為，所提供消費額度高低
      更端視持卡人之信用資力審查結果，經濟能力不佳之消費
      者對於是否申請信用正卡、或以擔任他人信用卡附卡持卡
      人之方式取得信用卡時，本即應審慎衡量使用信用卡之便
      利性及所應負擔之責任、風險等因素，再參酌目前申請核
      發信用卡尚嫌浮濫，消費者若欲排除與他人負擔連帶清償
      責任之風險，亦可選擇自行申請信用卡而非以附卡持卡人
      方式辦理，若消費者依附於正卡持卡人之信用狀況而申請
      附卡，並因之取得高於自己經濟能力之信用消費額度，附
      卡持有人就此亦不失為取得個人信用額度擴張之利益，則
      伴隨此利益應負擔之風險，諸如須負擔正卡消費額度內債
      務之連帶清償責任，附卡持卡人應應一併承擔仍屬其得以
      權衡選擇之範圍，自難徒憑此風險之承擔而置其得受之利
      益而不論，即謂此令其與正卡持卡人負連帶清償責任之條
      款係違反誠信原則，遑論其在正卡持卡人消費狀況不正常
      或信用能力遽減時，依據信用卡約定其亦將因之得隨時以
      通知原告終止信用卡使用契約關係而控制自己風險之承擔
      ，並附隨使原告對此信用卡提供使用之風險得以降低，是
      原告以上開定型化契約條款要求被告丙○○須與被告丁○
      ○負信用卡消費款之連帶清償責任以調整其對正卡暨附卡
      持卡人之風險控管，其間亦無因不當連結風險而致顯失公
      平等情。
（二）再以，觀諸被告丙○○申辦該附卡時所簽立之申請書上，
      除於約定條款第3條第1項約明附卡持卡人應與正卡持卡人
      互負連帶清償責任，於附卡申請人簽名欄上方同意聲明欄
      第11條亦另予明文揭示附卡持卡人應與正卡持卡人就正、
      附卡簽帳消費金額負連帶清償責任一節，有該信用卡申請
      書影本一份在卷可憑，則其仍同意而申辦該附卡，自亦其
      對此風險之承擔不知情而有何違反誠信、公平原則等情。
      因之，上開信用卡約定條款第3條第1項及信用卡申請書簽
      名欄上方第11條聲明關於正、附卡持卡人就各別使用信用
      卡所生應付帳款互負連帶清償責任之約定，當無違反誠信
      、公平原則，或對被告丙○○有顯失公平之情形，而屬無
      效之情形，被告丙○○就其與被告丁○○使用信用卡正、
      附卡期間所生之簽帳款數額，復據原告提出債權明細報表
      等件為證，其就此部分信用卡消費款自應與被告丁○○負
      連帶清償之責，被告丙○○上開所辯，洵無足採。
四、從而，原告依信用卡使用契約書、代償卡申請書及簡易通信
    貸款契約書之契約法律關係，請求被告丁○○、丙○○連帶
    給付如主文第一項所示金額、利息，及被告丁○○給付如主
    文第二項所示金額、利息，為有理由，應予准許。
六、訴訟費用負擔之依據：民事訴訟法第85條第1項但書、第2項
    。
中    華    民    國    95    年    11    月    21    日
                  民事第五庭    法  官  林麗真
以上正本係照原本作成
如對本判決上訴，須於判決送達後20日內向本院提出上訴狀
中    華    民    國    95    年    11    月    21    日
                                書記官  李承翰


司法院資訊處製作；財團法人民間司法改革基金會備份。
